臺灣南投地方法院民事簡易判決
111年度投簡字第97號
原      告  吳宇祥  
被      告  謝文發  
上列當事人間損害賠償（交通）事件，本院於民國111年6月7日
言詞辯論終結，判決如下：
    主      文
原告之訴駁回。
訴訟費用由原告負擔。
    事實及理由
一、原告起訴主張：原告於民國108年12月26日8時54分許，騎乘
    車牌號碼000-0000號普通重型機車，行經南投縣○○鄉○○巷0○
    0號前時，遭被告駕駛之車牌號碼000-0000號自用小客車撞
    擊，致原告身體受嚴重傷害，本件事故係原告騎乘上開機車
    於被告行駛之車道路邊，欲穿越至對向車道，依原告判斷行
    駛至事故地點尚有段距離，依當時之情形正常穿越應不至於
    發生事故，惟當原告騎乘機車穿越時，被告竟違反交通駕駛
    常態，且未注意車前狀況隨時採取防護措施，竟將車輛完全
    橫跨在逆向車道行駛，原告當時之情形完全無法閃避而發生
    碰撞；原告因本件事故，支出醫藥費新臺幣（下同）1萬7,3
    06元、看護費25萬8,000元、交通費用9,000元、12個月工作
    損失28萬8,000元、修車費3萬6,000元，及請求精神慰撫金1
    0萬元，共計70萬8,306元，原告暫依一半過失比例計算，僅
    請求30萬元，爰依侵權行為之法律關係提起本件訴訟等語。
    並聲明：被告應給付原告30萬元，及自起訴狀繕本送達翌日
    起至清償日止，按週年利率5%計算之利息。
二、被告抗辯略以：依交通部公路總局臺中區監理所南投縣區車
    輛行車事故鑑定會鑑定意見書，被告並無故意過失行為，而
    被告跨越雙黃線係為閃避突然逆向倒車之原告車輛，係緊急
    避讓措施，且與肇事因素無關等語資為抗辯。並聲明：如主
    文第1項所示。
三、法院之判斷：
（一）原告主張其於108年12月26日8時54分許，騎乘車牌號碼00
      0-0000號普通重型機車，行經南投縣○○鄉○○巷0○0號前時
      ，與被告駕駛之車牌號碼000-0000號自用小客車發生碰撞
      ，原告人車因而受損等事實，業據其提出中國醫藥大學附
      設醫院住院醫療收費證明、急診收費證明、門診收費證明
      、門診醫療收據、診斷證明書、南投縣政府警察局道路交
      通事故初步分析研判表、現場及車損照片、道路交通事故
      現場圖等件為證，並經本院向南投縣政府警察局南投分局
      調閱本件之道路交通事故現場圖、調查表㈠、調查報告表㈡
      、當事人登記聯單、談話紀錄表、初步分析研判表、現場
      及車損照片等核閱屬實，且為被告所不爭執，堪信原告上
      開主張為真實。
（二）當事人主張有利於己之事實者，就其事實有舉證之責任。
      民事訴訟法第277條本文定有明文。又依民法第184條第1
      項前段規定，侵權行為之成立，須行為人因故意過失不法
      侵害他人權利，亦即行為人須具備歸責性、違法性，並不
      法行為與損害間有因果關係，始能成立，且主張侵權行為
      損害賠償請求權之人，對於侵權行為之成立要件應負舉證
      責任。復損害賠償之債，以有損害之發生及有責任原因之
      事實，並二者之間，有相當因果關係為成立要件。故原告
      所主張損害賠償之債，如不合於此項成立要件者，即難謂
      有損害賠償請求權存在（最高法院48年台上字第481號判
      例參照）。再侵權行為之債，固以有侵權之行為及損害之
      發生，並二者間有相當因果關係為其成立要件（即「責任
      成立之相當因果關係」）。惟相當因果關係乃由「條件關
      係」及「相當性」所構成，必先肯定「條件關係」後，再
      判斷該條件之「相當性」，始得謂有相當因果關係（最高
      法院101年度台上字第443號判決意旨參照）。
（三）經查，經本院當庭勘驗被告所駕駛車輛行車紀錄器光碟，
      勘驗結果為：光碟共13秒，被告行駛之道路為雙向車道、
      中間劃設雙黃線，畫面起始可看出被告行駛時略為跨越雙
      黃線行駛，於第7秒時，距原告所騎乘機車約50公尺，原
      告機車原停於右側房屋處，後方即被告右前方並停放一輛
      白色自小客車，於第8秒時，原告機車後退至被告行駛車
      道中間，並先行駛於被告之車道中間，再斜向往對向車道
      騎，此時被告車輛位於雙黃線中間，並為閃避原告往左邊
      對向車道急閃，兩造發生碰撞等情，有本院勘驗筆錄在卷
      可憑，並有所截取之行車紀錄器畫面10張附卷可參，可知
      原告騎乘車輛逆向且跨越雙黃線行駛，被告駕駛車輛固有
      跨越雙黃線行駛，惟係因原告逆向行駛於被告車道在先，
      被告為避免與原告發生碰撞而跨越雙黃線往對向車道行駛
      ，難認有何過失，且本件經送交通部公路總局臺中區監理
      所南投縣區車輛行車事故鑑定會，鑑定結果認：一、吳宇
      祥無照駕駛普通重型機車，於劃有雙黃實線路段，倒車後
      未依遵行方向（逆向）行駛不當，為肇事原因。二、謝文
      發駕駛自用小客車，無肇事因素。（惟跨越雙黃實線行駛
      ，有違規定），亦有該會鑑定意見書在卷可憑，而上開鑑
      定結果亦同本院上開認定，是就本件事故之發生，應可認
      定原告為肇事原因，被告無肇事因素。原告雖主張被告於
      本件事故之發生有過失責任，然衡諸常情，被告對於突然
      進入自己車道之逆向車，實難即時注意而採取閃避措施，
      自無過失。至被告雖有跨越雙黃實線行駛而違反規定之行
      為，然不能執此遽認上開違規行為即有過失而與本件事故
      間具相當因果關係，且被告上開違規行為亦非本件事故之
      肇事原因，自不構成過失侵權行為，而原告亦未再提出其
      他證據證明其所受損害與被告駕駛行為間具相當因果關係
      ，則原告請求被告賠償其所受損害，應屬無據。
四、綜上所述，原告依侵權行為之法律關係，請求被告給付30萬
    元，及自起訴狀繕本送達翌日起至清償日止，按週年利率5%
    計算之利息，為無理由，應予駁回。
五、本件事證已臻明確，兩造其餘攻擊防禦方法及所提證據，於
    判決結果不生影響，爰不一一論列，併此敘明。
六、訴訟費用負擔之依據：民事訴訟法第78條。　　
中　　華　　民　　國　　111 　年　　6 　　月　　21　　日
                        臺灣南投地方法院南投簡易庭
                              法  官  丁婉容  
以上為正本係照原本作成。
如不服本判決，應於送達後20日內，向本院提出上訴狀並表明上
訴理由，如於本判決宣示後送達前提起上訴者，應於判決送達後
20日內補提上訴理由書（須附繕本）；並向本院繳足上訴裁判費
。　　　　　　　　　　　　　　　
中　　華　　民　　國　　111 　年　　6 　　月　　21　　日
                              書記官  詹書瑋